【裁判字號】    95,重訴,168
【裁判日期】    980123
【裁判案由】    殺人等
【裁判全文】
臺灣臺北地方法院刑事判決             95年度重訴字第168號
公  訴  人  臺灣臺北地方法院檢察署檢察官
被      告  庚○○
                    （現另案於臺灣宜蘭監獄執行中）
選任辯護人  沈濟民律師
被      告  壬○○
                    （現另案於臺灣臺北監獄臺北分監執行中
選任辯護人  簡啟煜律師
上列被告因殺人案件，經檢察官提起公訴（95年度偵字第23865
號），本院判決如下：
    主  文
庚○○、壬○○均無罪。
    理  由
一、公訴意旨略以：緣黃聰明經綽號「捲毛」之林順平介紹於民
    國94年2月農曆春節期間，在己○○（另案判決確定）位於
    臺北市中正區○○○路○段84巷1號住處賭輸新臺幣（下同）
    3萬元而心有不甘，即在外放話己○○詐賭冀免賭債。己○○聞悉深感不滿，遂與黃聰明相約談判，為恐發生衝突，乃
    意圖供加害人身之犯罪使用，預先備妥於不詳時間取得而非
    法持有不明型號具殺傷力之改造手槍3支及子彈數發（均未
    扣案），除己攜1支外，另交付被告庚○○、壬○○各攜1支
    至現場，壬○○並邀約姓名年籍不詳成年男子2位到場助勢
    ，渠等欲藉該等槍枝防身，並預於雙方發生衝突時用以壓制
    對方。己○○另邀約其兄即戊○○及友人丁○○到場參與談
    判。己○○等人於同年2月23日晚間6時許，與黃聰明邀同前
    來之辛○○等人在臺北市○○○路與林森南路口之「多倫多
    咖啡廳」見面，雙方短暫交談後，改至臺北市○○○路2號
    之4「北平向陽樓」餐廳繼續談判，而戊○○及雙方友人丙○○亦居間協調，被告庚○○、壬○○與另2位不詳姓名年
    籍成年男子亦隨後進入餐廳並另坐1桌。席間，黃聰明與己○○就有無詐賭一事引發激烈口角，黃聰明突起身自右側腰
    際掏出不詳型號手槍1支（未扣案）指向己○○作勢開槍，
    丙○○、戊○○旋即拉住黃聰明欲阻擋，己○○見黃聰明無
    罷手之意，亦上前搶取黃聰明手槍，惟黃聰明於拉扯中仍射
    擊數發（均未擊中人）。己○○、被告庚○○、壬○○、另
    2位成年男子見黃聰明竟舉槍射擊，遂基於共同殺害黃聰明
    之犯意聯絡，由渠等中之2人分持上開不詳型號具殺傷力之
    手槍自黃聰明腹部、背部各射擊子彈1發，致黃聰明背部槍
    傷貫穿主動脈而大量出血休克當場死亡，被告庚○○以車搭
    載己○○、被告壬○○逃逸，另2位成年男子亦旋逃離現場
    ，因認被告庚○○、壬○○涉犯刑法第271條第1項殺人罪嫌
    云云。
二、按犯罪事實應依證據認定之，無證據不得認定犯罪事實，不
    能證明被告犯罪或其行為不罰者，應諭知無罪之判決。刑事
    訴訟法第154條第2項、第301條第1項分別定有明文。刑事訴
    訟法第156條第2項規定，被告雖經自白，仍應調查其他必要
    之證據，以察其是否與事實相符。立法目的乃欲以補強證據
    擔保自白之真實性；亦即以補強證據之存在，藉之限制自白
    在證據上之價值。而所謂補強證據，則指除該自白本身外，
    其他足資以證明自白之犯罪事實確具有相當程度真實性之證
    據而言。雖其所補強者，非以事實之全部為必要，但亦須因
    補強證據與自白之相互利用，而足使犯罪事實獲得確信者，
    始足當之。即使被告自白出於任意性，然若別無其他補強證
    據足以擔保其自白與事實相符，該自白仍非刑事訴訟法上得
    據之為認定被告犯罪之唯一證據，當不得單憑此而為被告不
    利之認定。認定不利於被告之事實，須依積極證據，苟積極
    證據不足為不利於被告事實之認定時，即應為有利於被告之
    認定，更不必有何有利之證據，最高法院74年臺覆字第10號
    判例、30年上字第816號判例、95年度臺上字第5809號判決
    可資參照。
三、公訴人認被告2人涉犯殺人罪嫌，係以被告庚○○、己○○
    、丁○○於臺灣臺北地方法院檢察署94年度偵字第3873號案
    件（即己○○殺人案件）之陳述；證人陳幸義、賴林麗真、
    陳竹立、丙○○、戊○○、辛○○之證述；同署94年2月23
    日勘驗筆錄、驗斷書、相驗屍體證明書及法務部法醫研究所
    鑑定書、被告庚○○所持用門號0000000000通聯紀錄、臺北
    市政府警察局中正第一分局現場勘查報告、臺灣高等法院95
    年度上訴字第1384號判決為其論據。
四、證據能力：
    證人陳竹立、賴林麗真、陳幸義、戊○○於另案即94年度偵
    字第3873號案件警詢中之陳述，屬被告以外之人於審判外之
    陳述，惟當事人、辯護人於言詞辯論終結前，並未聲明異議
    ，亦無聲請傳訊，顯放棄行使詰問權，且本院審酌該陳述作
    成時情況，並無違法或不當之處，適為本案證據，依刑事訴
    訟法第159條之5第2項規定，應具證據能力。而被告庚○○
    於該案以證人身分在警詢中之陳述，對被告壬○○而言，亦
    屬被告以外之人於審判外之陳述，惟被告庚○○於警詢、偵
    查中就其進入「北平向陽樓」餐廳前，如何搭載己○○、被
    告壬○○及另2位不詳男子及己○○在車上交付槍枝予己，
    暨案發後與被告壬○○如何將槍枝交還己○○等節，與嗣以
    證人身分於本院94年度重訴字第38號己○○被訴殺人案件審
    理中及本院審理時之證言未盡相符，本院衡被告庚○○於該
    案審理期日，經檢察官詰問，業明確證稱：在警詢中所述實
    在等語（本院94年度重訴字第38號卷第62頁）；且其警詢證
    詞與另案及本院審理中證言相較，警詢中多指涉自己及被告
    壬○○、己○○不利之事項，惟被告庚○○與己○○、壬○○素無仇隙，實無故捏虛詞構陷他人致己亦受殺人重罪追訴
    處罰風險之必要與可能，況其內容核與偵查中所為證詞互屬
    一致，應認警詢證述真實可信；復參酌被告庚○○甫經查獲
    ，防備心較為脆弱，較無受他人不正影響其陳述之虞，而係
    自然陳述，是警詢證詞既具上開特別可信情況，且為證明被
    告壬○○犯罪事實存否所必要，依刑事訴訟法第159條之2規
    定，洵具證據能力，被告庚○○於本院審理時辯稱警詢陳述
    在施用毒品意識不清狀態下所為云云，既未提出證據以供本
    院憑查，自無足採信。至於被告庚○○偵查中證詞及證人陳
    幸義、戊○○、丙○○於該案偵查中證言，均經具結，有結
    文存卷可憑【臺灣臺北地方法院檢察署94年度偵字第3873號
    卷（下稱偵卷）第304、173-175頁】，而被告壬○○及其辯
    護人又未證明該陳述有何顯不可信之情，依刑事訴訟法第15
    9條之1第2項規定，亦得為證據。而其餘憑以認定本案之非
    供述證據（詳後述），查無違反法定程序取得之情，依刑事
    訴訟法第158條之4規定反面解釋，應具證據能力。
五、訊據被告庚○○固坦認案發當日將過年前向己○○所借9mm
    手槍攜至餐廳，嗣以計程車搭載被告壬○○、己○○離去，
    在車內還槍予己○○（本院2卷第53頁背面），然堅詞否認
    有何殺人犯行，辯稱：該槍係玩具槍，且無子彈，伊聽見槍
    聲即向外逃逸，並無開槍等語；被告壬○○則堅決否認有殺
    人犯行，辯稱：當日未應己○○之邀至餐廳，伊未在現場等
    語。經查：
(一)被害人黃聰明於94年2月農曆春節期間，在綽號「阿弟仔」己○○住處賭博輸錢而在外放話己○○詐賭，2人於同年月23日
  相約至多倫多咖啡廳談判，己○○囑咐被告庚○○以計程車將
  其載至咖啡廳，在車內持疑似手槍1支交付被告庚○○命其在
  外等候，己○○與其兄戊○○、丁○○，被害人則偕友人辛○○至多倫多咖啡廳，一行人嗣改至北平向陽樓餐廳繼續談判，
  雙方友人丙○○、被害人友人乙○○、甲○○、被害人另1位
  姓名年籍不詳成年男姓友人亦到場，均坐於9人大桌，綽號「
  排骨」被告壬○○與另2位姓名年籍不詳成年男性友人搭乘被
  告庚○○計程車而停車後，被告壬○○囑咐被告庚○○將該枝
  疑似手槍隨身攜帶，4人即入座而坐於上開大桌旁之小桌。席
  間，己○○與被害人一言不合，被害人旋抽出1支手槍指向己○○咆哮，己○○、被告壬○○及其2位成年男性友人，均上
  前搶被害人手槍，被害人於拉扯之中擊發數子彈，嗣被害人受
  有腹部、背部槍傷各一處，因背部槍傷貫穿升主動脈致大量出
  血休克死亡，被告庚○○嗣以計程車搭載被告壬○○、己○○
  離去等情，業據：(1)被告庚○○於警詢、偵查、本院審理時供
  認及以證人身分證稱：當日伊與己○○在板橋打電動，約4、5
  點他接了1通電話，問伊有無時間載他回家，他說他跟人家有
  約，從板橋載他回忠孝東路家之路上，己○○說人家講他在過
  年期間詐賭，今天就是要約出來談，他回家約過10幾分鐘又上
  車，上車後從1個手提袋裡拿1把槍給伊，叫伊在車上等他待命
  ，接著載他去多倫多咖啡廳，到達後，在車上等他，他自己進
  去，一會兒伊被義交趕，就開車子在附近繞，接著停車在麥當
  勞，伊打電話問己○○還要多久，他說要去吃飯，並說排骨（
  即被告壬○○）會帶伊去停車，排骨就跟另2人上車，排骨叫
  伊開進向陽樓巷子內停車場停車，排骨他們先下車在餐廳門口
  等伊，停車後，跟他們一起進去，己○○坐入門之大桌，伊與
  壬○○及另2人坐另1桌，此桌有4人，僅認識排骨，其餘2人不
  認識，該2人在麥當勞前與排骨一同上車，應為排骨朋友，壬○○與伊坐同桌。小桌的人有壬○○及他2位朋友去搶死者的
  槍，在黃聰明開第1槍時，伊就跑出去了，伊以計程車載己○○、壬○○離去等語（偵卷第300-301、289、291頁、本院2卷
  53頁背面-54、114、205頁、本院94年度重訴字第38號卷66頁
  ）、(2)復有己○○以被告身分於另案供認及以證人身分於本院
  審理時證稱：黃聰明因對外放話遭伊詐賭積欠3萬元賭債一事
  與伊相約見面處理，黃聰明約伊去多倫多咖啡廳，伊與丁○○
  ，黃聰明偕同另2位男子至咖啡廳，伊兄戊○○亦到達咖啡廳
  ，嗣黃聰明提議吃飯，一行人才轉至北平向陽樓，伊等6人加
  上綽號「全哥」（即丙○○）夥同另2名伊不認識之男子，合
  計9人坐同桌，黃聰明說：你們華山專門詐賭，伊說：你說伊
  沒關係，但你這麼說的話可會引起公憤，丙○○馬上出言制止
  黃聰明不得出此言，黃聰明很不高興，立即起身掏出1把黑色
  手槍指伊並說：不然你是要怎樣？丙○○要求黃聰明將槍收起
  ，惟黃聰明不聽規勸，伊見情形不對即刻上前拉住黃聰明右手
  欲搶下手槍，惟一直搶不到，伊在搶槍過程聽見約4、5聲槍響
  ，隱約聽見有人喊「警察來了」，即順勢推開黃聰明而跑出餐
  廳大門，有叫庚○○去伊忠孝東路1段的家，伊在多倫多咖啡
  廳就有通知庚○○、壬○○，黃聰明向伊開了2槍（偵卷第8頁
  背面、本院2卷第109頁正面及背面、111頁）、(3)證人丁○○
  於本院審理時證述：伊與己○○約在多倫多咖啡廳，談過年賭
  博之事，在咖啡廳沒多久，黃聰明說要到餐廳吃飯，94年2月2
  3日晚間7點多，伊與己○○、戊○○、黃聰明在北平向陽樓，
  伊不知道其他人名字，我們是9個人坐1桌。黃聰明為了過年時
  賭牌九欠己○○幾萬元，那天就約在那邊要談事情，他們坐下
  去，還沒有點菜就發生口角，黃聰明掏槍出來，戊○○、還有
  一個黃聰明的朋友，擋住黃聰明，叫他把槍收起，用講的就好
  了，結果黃聰明不聽勸，朝己○○開槍，伊有看到戊○○、全
  哥去擋。當時伊有問己○○說「阿鑫（即被告庚○○）為何在
  這裡。己○○說是他拜託庚○○載他到北平向陽樓。伊在94年
  2月23日晚間7時39分，打給庚○○問他說阿弟仔（即己○○）
  咧，己○○與庚○○在一起，因那時庚○○用車子載他（本院
  2卷第126頁背面-127頁背面、128頁背面、130-131頁）、(4)證
  人丙○○於本院審理時證稱：黃聰明打電話給伊，說己○○兄
  戊○○要請伊去餐廳談事情，當時餐廳有坐2桌人，黃聰明及
  己○○有爭執一些事情，伊不知道他們2人講何事，他們談3、
  5分鐘後就吵起來，伊當時坐在黃聰明旁，黃聰明站起來拔槍
  ，伊要制止他，惟聽到槍聲，知道無法制止，就離開等語、(5)
  證人戊○○於警詢、偵查證稱：黃聰明與己○○一言不合，黃
  聰明突用手怒拍餐桌，旋從腰際取出手槍並拉滑套，將槍口對
  準己○○，伊與丙○○見狀立即上前阻止，己○○起身以順時
  針繞至黃聰明右前方，接著黃聰明第2次拉滑套，己○○伸出
  雙手搶住黃聰明手上的槍，在搶槍過程中，黃聰明開了2槍，
  伊就跑了（偵卷第22、170、本院94年度重訴字第38號卷74頁
  ）、(6)證人辛○○於本院審理時證述：黃聰明找伊去吃飯，伊
  坐大桌，有另外3、4個人坐小桌，有看到黃聰明與另1個伊不
  認識的人把槍拿出來（本院2卷第241頁背面）、(7)證人乙○○
  於本院審理時證稱：黃聰明找伊去北平向陽樓吃飯，看到黃聰
  明與己○○在對罵，己○○拍桌，罵一句髒話，動作有類似要
  走過去黃聰明身邊，所以大家都站起來，之後聽到有槍聲，伊
  很害怕就從門口走出去（本院2卷第114頁背面）、(8)證人甲○○於本院審理時證述：黃聰明約伊去北平向陽樓吃飯，黃聰明
  與己○○有爭執，菜還未上來，2人即有拉扯，後來就聽到槍
  聲，伊聽到第一聲槍聲時，就往外跑（本院2卷116頁背面、11
  7頁背面）、(9)法務部法醫研究所解剖鑑定結果認：「一、被
  害人腹壁腰際間離腳底93.5公分及離中線13公分處有槍傷射入
  口一處，大小為0.6公分×0.6公分，在射入口周邊有皮下出血
  ，子彈穿過腹壁射入腹腔後，越過左結腸上方，最後停留在左
  側腸繫膜上，射擊方向為由左至右，略由前至後、略由上至下
  射入。二、背部右側近中線離腳底129.5公分有槍傷射入口一
  處，大小為0.6公分×0.6公分，在射入口周邊有圓形擦傷痕，
  子彈射入路徑下：從背部經四胸椎旁右側進入右胸腔→穿過心
  包膜後壁進入心包腔→射入及貫穿升主動脈（彈孔在動脈瓣膜
  上方四公分處）→穿過心包膜前壁→子彈停在心包膜上和胸骨
  下方間之軟組織內。該槍傷因穿透右胸腔及主動脈，故造成胸
  腔及心包膜大量出血，為致命之槍傷。射擊方向為由後至前、
  由下至上、略由右至左射入」，有法務部法醫研究所（94）醫
  鑑字第0357號鑑定書、臺灣臺北地方法院檢察署驗斷書及相驗
  屍體證明書在卷為憑（94年度相字第157號卷第25-38頁），是
  此部分事實，至堪認定。被告壬○○雖辯稱不在場云云，惟被
  告庚○○於警詢、偵查、本院94年度重訴字第38號刑事案件審
  理時，乃至於本案2次準備程序以證人、被告身分均明確證稱
  及供述：綽號排骨之壬○○及其另2位伊不認識之友人與伊坐
  同桌，嗣以車搭載壬○○、己○○離開現場一情，甚於本案97
  年8月14日審理程序詢其對證人己○○證言之意見，復再次陳
  稱：壬○○與己同桌等語（本院2卷第114頁），衡被告庚○○
  與壬○○僅為初識，毫無仇隙，實無特意設詞構陷被告壬○○
  之必要；且參酌被告庚○○上開歷次證言及供述內容均互核一
  致之陳述情狀，應認係出於親身歷驗而為，此部分陳述當為真
  實可信；況被告壬○○對當日行蹤語焉不詳且無法提出證明，
  是所辯不在場及被告庚○○嗣於本院審理時改證：伊所說排骨
  非指壬○○云云，顯係卸責、迴護之詞，無足採信。
(二)經檢察官相驗及現場蒐證結果，在被害人黃聰明腸繫膜、心臟
  部位各採得彈頭1顆（現場蒐證證物編號61、62），並在「北
  平向陽樓」圓桌北側牆壁玻璃上發現2處彈孔，證物編號42彈
  孔距東側牆壁140公分，距地面145公分，證物編號44彈孔距東
  側牆壁10公分，距地面118公分，編號44彈孔內嵌有彈頭1顆。
  另於圓桌東側牆壁上距地面95公分及距北側牆壁180公分處發
  現1處彈孔（現場蒐證證物編號43），於玻璃後方採得彈頭1個
  （現場蒐證證物編號59），亦即共扣得彈頭4顆，發現被害人
  身上彈孔2處、現場彈孔3處，並在「北平向陽樓」地面上共採
  得彈殼4個（現場蒐證證物編號1、2、6、46），有現場勘查報
  告及現場照片附卷可參（偵卷第243-257頁、臺北市政府警察
  局黃聰明命案現場勘查照片簿），而被害人送醫時，在其隨身
  物品中扣得彈匣1個（現場蒐證證物編號52）、子彈15顆（現
  場蒐證證物編號53），亦有該現場勘查報告及被害人送醫紀錄
  表1紙在卷可查（偵卷第44、256頁）。扣案之上開彈殼、彈頭
  及在被害人身上扣得之子彈15顆（證物編號53），經內政部警
  政署刑事警察局鑑定結果，認：「(1)送鑑彈殼4顆，證物編號1
  、6為已擊發之土造彈殼，因彈底特徵紋痕不足，無法比對；
  證物編號2、46為已擊發之口徑9公釐（㎜）制式彈殼；經以比
  對顯微鏡比對結果，彈底特徵紋痕吻合，認係由同一槍枝所擊
  發。(2)送鑑彈頭4顆，經以比對顯微鏡檢視結果，證物編號44
  （採自玻璃上）、編號59（採自玻璃後方，勘查現場報告誤載
  為編號46）為已擊發之口徑9公釐銅包衣彈頭，彈頭具有來復
  線；編號61、62（採自死者體內）為已擊發之直徑約7.9公釐
  金屬彈頭，彈頭不具來復線。上述4顆彈頭上之特徵紋痕不足
  ，無法比對。(3)證物編號53之子彈15顆，均為口徑9公釐制式
  子彈，均具殺傷力。(4)案發現場發現有9公釐口徑制式彈殼及
  土造彈殼，及具有來復線之9公釐直徑銅包衣彈頭與不具來復
  線之直徑約7.9公釐金屬彈頭，研判於現場擊發之槍枝至少應
  有2把」，有該局94年4月25日刑鑑字第0940036235號槍彈鑑定
  書及現場勘查報告在卷可稽（偵卷第181-184頁、258-259頁）
  ，是案發現場既有彈殼4個（9公釐制式彈殼2個、土造彈殼2個
  ），口徑9公釐制式彈頭2個，並在黃聰明身上採得直徑約7.9
  公釐土造彈頭2個，參以扣案已擊發之彈頭、彈殼各4個，復衡
  證人辛○○所證：當時拿槍出來的有2個，1個是黃聰明，1個
  是伊不認識的人等語（本院2卷第241頁背面），可知現場擊發
  之槍枝至少應有2把，且共擊發至少4次，而被害人中槍部位分
  別在：(1)身體正面腹壁腰際間，射擊方向為由左至右，略由前
  至後、略由上至下射入、(2)背部右肩胛部，射擊方向為由後至
  前、由下至上、略由右至左射入，該2處彈孔子彈來源方向相
  反，是被害人係遭2枝槍分別自正面、背面射擊之事實，亦堪
  認定。
(三)公訴人所舉前揭證據，尚不足認被告2人當日攜槍彈至現場，
  而被害人係遭被告2人與另2位不詳成年男子中之2人所射殺，
  且渠等間有殺人犯意聯絡：
1.查被告庚○○、壬○○當日各攜不詳型號手槍1支及數目不詳
  子彈入座一情，僅有被告庚○○於另案供稱：當日伊與己○○
  在板橋打電動，約4、5點他接了1通電話，問伊有無時間載他
  回家，他說他跟人家有約，從板橋載他回忠孝東路家之路上，
  己○○說人家講他在過年期間詐賭，今天就是要約出來談，他
  回家約過10幾分鐘又上車，上車後從1個手提袋裡拿1把槍給伊
  ，叫伊在車上等他待命，接著載他去多倫多咖啡廳，己○○除
  交予伊1把槍外，另外還拿2把，惟交給誰伊不知道。排骨下車
  時，叫伊順便將那把槍帶進餐廳，伊就帶進去，伊嗣將己○○
  、壬○○載離現場駛至板橋電動玩具店時，伊看到壬○○身上
  有帶1把槍等語之自白。惟查，被害人遭槍擊之槍枝或被告2人
  當日所攜槍彈均未扣案，而現場扣得之彈頭、彈殼因特徵紋痕
  不足無法比對，業如前述，無從與被害人身上彈殼比對，以證
  明被告2人當日確曾攜具殺傷力之槍彈至案發現場，自難僅憑
  被告庚○○上開自白，而無其他足以證明該自白具相當程度真
  實性之補強證據，遽認被告2人有持有槍彈之犯行。
2.北平向陽樓負責人即證人陳竹立僅證述：伊在廚房內聽見爭吵
  聲，嗣聽到「砰」、「砰」聲響，立即關掉廚房抽油煙機並探
  頭看，發現有1個不認識之人躺在血泊中，伊未親眼目擊槍擊
  （偵卷第33-35頁）；服務生即證人賴林麗真證稱：2桌客人皆
  為男性，他們吵起來時，伊就跑出去了，沒看到槍，亦未看到
  人中槍，跑出來才聽到槍聲（偵卷第27-30、本院94年度重訴
  字第38號卷第191頁）；廚師即證人陳幸義則證述：2桌客人均
  為男性，他們一吵起來，伊就往警衛室躲起來，故未看到人中
  槍（偵卷第28-29頁），渠等既均未親眼目睹被害人遭槍擊經
  過，其證詞即難據為不利於被告2人之認定。
3.(1)證人丙○○於本院審理時證述：伊當天聽到2聲槍聲，2聲槍
    聲間隔幾秒，無法確定係何人開槍，（問：是否同桌的人開
    槍）答：當天伊在制止黃聰明，故伊不曉得係何人開槍，不
    確定所聽到之2聲槍響是否為黃聰明所開，因餐廳很小，有
    迴音，伊聽到槍聲知道沒法制止，就離開，不確定有無看到
    庚○○，伊應該是沒有看到壬○○，因伊都無印象，當時除
    伊外，沒有人搶黃聰明的槍，僅伊在制止黃聰明，黃聰明拔
    槍後，伊坐的這1桌及後面那1桌，沒有看到有人把槍拔出來
    （本院2卷第198頁-199頁背面、200頁背面）。證人甲○○
    於本院審理時證稱：印象中聽到2聲槍響，伊站起身後，不
    久聽到第1聲槍聲，然後就直接往外面走，差不多1秒鐘時間
    ，就聽到第2聲槍響，沒有印象看到庚○○，當天並未看到
    有人拿槍出來，當時有無看到壬○○，伊無印象（本院2卷
    第115頁背面-116頁）。證人乙○○於本院審理時證述：餐
    桌上有2個伊認識的人，就是黃聰明、甲○○，其他人伊不
    認識，黃聰明與己○○有拉扯，後來就聽到2、3聲槍聲，那
    時候前後不到幾秒鐘，沒有那個時間，故伊不知後方那桌4
    人長相，伊對庚○○無印象，因他不是跟伊坐同桌，當天沒
    有看到有誰把槍拿出來（本院卷第116頁背面、120頁）。證
    人辛○○於偵查、本院審理時證稱：當時拿槍出來有2個人
    ，1個是黃聰明，另1個係伊不認識的人，伊記得另1個伊不
    認識的人有戴眼鏡，是小桌的人，（問：當時你看到拿槍戴
    眼鏡的人是否就是在庭壬○○？）答：伊不知道，因那一天
    很亂，只記得有戴眼鏡，沒有辦法確定就是壬○○，不知道
    是哪位，黃聰明和伊不認識之對方吵架，他們吵架伊就走了
    ，沒看到黃聰明如何死亡，自向陽樓叫計程車離開時聽到槍
    聲等語（本院2卷第241頁背面-242頁背面）。依渠等上開內
    容證詞，均未證及被害人確係遭被告庚○○或壬○○抑或其
    友人即2位不詳成年男子持槍所射殺。又縱認證人辛○○所
    證小桌中有1人拿槍出來一情屬實，惟持槍者亦不當然即係
    嗣開槍射殺被害人者；且在另2位不詳成年男子未到案之情
    形下，尚難逕認該戴眼鏡掏槍者係被告壬○○；況證人辛○○於另案審理時證稱：黃聰明與對方吵架，不知道是誰，伊
    於他們拿槍出來後，就離開了，於他們吵架時就坐計程車走
    了，沒有看到黃聰明如何死亡，叫計程車時聽到槍聲等語（
    本院94年度重訴字第38號卷第246-248頁），足認辛○○於
    被害人未中彈前即行離去，就被害人遭槍擊身亡之過程並未
    在場，是不得僅依辛○○前揭證詞，逕以推測方法認被害人
    係遭坐於小桌之被告2人與其餘2位成年男子中之2人所射殺
    。
  (2)公訴人雖引證人丙○○警詢證稱：伊聽到2聲槍聲，應該是
    後桌之人所為等語，謂係被告2人與小桌另2位不詳成年男子
    中之2人持槍射擊被害人。然查，證人丙○○於另案審理時
    及本院審理時所證：當時除伊外，並沒有人搶黃聰明的槍，
    僅伊在制止黃聰明，黃聰明拔槍後，沒有看到伊所坐這1桌
    及後面那1桌的人有人把槍拔出來，伊離開時黃聰明沒有中
    槍，伊聽到2聲槍響，無法確定係何人開槍或是否為同桌之
    人開槍抑或被害人自己所開，因餐廳很小，有迴音，無法確
    定，伊不曉得小桌之人，因伊所坐大桌與小桌中間隔有1柱
    子，無法清楚看到坐於後桌人之面容等語（本院2卷第200頁
    背面、本院94年度重訴字第38號卷第71頁），依證人丙○○
    上開證詞，可知其根本無法確定所聽聞2聲槍響係由大桌或
    小桌之人抑或被害人所擊發，且證人丙○○既在己○○趨向
    被害人搶槍、被害人中彈前即行離去，可認其先前警詢所證
    槍聲係後桌所為云云，顯係臆測之詞；況證人丙○○既未視
    見坐於後桌者面貌，又何能證明被害人係遭後桌之人射殺，
    是其警詢證詞，難脫一己猜測失實之嫌，而不得盡信。
4.證人甲○○於本院審理時固證稱：聽槍聲應該是後面別桌所發
  出來的，但伊不是很確定，伊只有聽到槍聲，怕就跑出去了等
  語（本院2卷第115頁背面），及證人乙○○雖證述：那3、4個
  人（指小桌）手上好像有槍，隱隱約約有看到，因伊跑至門口
  時，又聽到連續2聲槍響等語（本院2卷第119頁）。惟查，乙○○嗣證稱：（問：你有無看到槍？）答：伊那時沒有注意（
  本院2卷第119頁背面-120頁背面），是證人乙○○就有無看到
  在場人持槍一節顯前後證述矛盾；且於另案警詢、法院審理作
  證時，從未證及曾視見小桌之人持槍一情（臺灣臺北地方法院
  檢察署95年度發查字第1830號卷第15-17、臺灣高等法院95年
  度上訴字第1384號卷106、159至167頁背面）；況依卷附現場
  照片所示，案發現場係狹小密閉空間，當因多次巨聲槍響而生
  迴音，此由證人丙○○證述：因餐廳很小，有迴音，故伊無法
  確定所聽到之2聲槍響是否係被害人所開等語及證人乙○○所
  證：（問：你聽到槍聲是在你後方或是前方傳出來？）在屋子
  裡面伊不知方位，只知很大聲（本院2卷第199頁、117頁背面
  ）即足證之；復衡在場所有人因槍聲大作各陷入慌亂驚逃之際
  ，在場所有證人根本無人能聽聞槍聲正確來源位置或視見究係
  何人射殺被害人，已如前述，自不得遽憑上開2位證人不確定
  證言，率認被告2人與另2位男子中之2人確有持槍並基於殺人
  犯意聯絡而射殺被害人。
5.己○○雖於另案警詢、聲請羈押庭供承：我們這一桌坐9人，
  黃聰明另外叫來的人坐另2桌，1桌坐4個人，另1桌坐4、5個人
  ，伊很肯定係後面那1桌有人開的槍，（法官問：是否肯定是
  後面那桌開的槍？）是，那桌有何人伊不知道。（法官問：那
  桌的人是否與Ａ扣（即黃聰明）、全哥認識？）應該認識。（
  法官問：打死Ａ扣的那槍是何人開的？）伊確定是後面那桌人
  開的槍（偵卷第85-86、本院94年度聲羈字49號卷69頁），觀
  其供述前後內容及參酌被告己○○當時與被害人同桌，到案後
  又矢口否認犯行，堪認其上開供述無非係使檢察官、法官產生
  係被害人係遭其同夥槍殺而非己所為撇清、避就之詞，其供述
  真實性顯有可疑，亦不足據為認定不利於被告2人之證據。
6.卷附被告庚○○案發當日所持用之0000000000號行動電話曾與
  己○○、丁○○有如下之通聯：「（2/23/18：49）阿鑫（即
  庚○○）：那邊站一個人。阿弟（即己○○）：很像他們的人
  。阿鑫：你到了之後，他就在那邊了嗎？阿弟：沒有，我們到
  時，他們也剛到。阿鑫：是喔。阿弟：對啊，他一直看我們，
  很像是他們的人，你們先繞一圈，一樣停在旁邊。阿鑫：好。
  （19：08）阿鑫：對方來了是嗎？阿弟：我正在跟他談。阿鑫
  ：就是坐著那個是嗎？阿弟：嗯。阿鑫：好。（19：10）阿鑫
  ：你如果要我們過去，你按我的電話，按一聲再掛斷，我們就
  會過去。阿弟：好。（19：15）阿鑫：對方那個不是走過來對
  面，怎又走回去是怎樣？阿弟：我們現在要去那天那裡坐，要
  去吃飯，你們也進去吃飯，你們坐別桌。阿鑫：哪裡吃飯？阿
  弟：巷子底有沒有？阿鑫：那天我們二個去那裡是嗎？阿弟：
  不是，向陽樓，你後面上元樓斜對面的向陽樓。阿鑫：好。（
  2/28/22：49）。順兄與阿鑫2人於車上談論命案槍枝的問題，
  順兄說你要記得，人家如果講東西在你身上，硬說你也要說沒
  有，你要講我哪有，順兄又說那天那支如果交給阿弟就慘了」
  （本院94年度重訴字第387號卷第97-98、103頁），依此通聯
  紀錄內容，僅足證被告庚○○依己○○之囑進餐廳用餐，丁○○告知庚○○勿承認攜槍之事實，惟僅憑被告2人依己○○指
  示進入餐廳就座在場之事實，尚不得率爾推論與被害人根本未
  識之被告2人與己○○事先有何殺人謀議，且在場多位證人均
  無法指認係被告2人持槍或進而射殺被害人，業如前述，公訴
  人又未提出證明被告庚○○與其不識之另2位不詳成年男子間
  、被告壬○○與渠等間於案發時究有何殺人相互認識而基於共
  同犯罪意思下手實施，是該通聯紀錄亦不足憑認被告2人與另2
  位男子中之2人共同持槍射殺被害人。
六、綜前所述，本院就公訴人所舉證據參互勾稽探究，認仍不足
    補強被告庚○○於另案所為自白具相當程度之真實性，且在
    大桌、小桌各依序尚有1位、2位不詳成年男子未到案之情形
    下，仍無法獲致被告2人持槍，被害人係遭渠等與同桌2位成
    年男子基於共同殺人犯意聯絡，而由其中2人射殺之確信。
    雖被告2人辯詞未盡符實，然無論渠等如何辯解，因本案依
    調查所得證據尚不足證明其犯罪，犯罪自屬不能證明，本院
    復查無其他證據證明被告2人有前揭犯行，自應諭知無罪。
據上論斷，依刑事訴訟法第301條第1項，判決如主文。
本案經檢察官郭騰月到庭執行職務。
中    華    民    國    98    年     1    月    23    日
                    臺灣臺北地方法院刑事第14庭
                        審判長法  官  蔡坤湖
                              法  官  李家慧
                              法  官  陳琪媛
以上正本證明與原本無異。
如不服本判決應於收受送達後10日內向本院提出上訴書狀，並應
敘述具體理由；其未敘述上訴理由者，應於上訴期間屆滿後20日
內向本院補提理由書（均須按他造當事人之人數附繕本）「切勿
逕送上級法院」。告訴人或被害人如對於本判決不服者，應具備
理由請求檢察官上訴，其上訴期間之計算係以檢察官收受判決正
本之日期為準。
                              書記官  陳豪達
中    華    民    國    98    年     1    月    23    日


司法院資訊處製作；財團法人民間司法改革基金會備份。
